【裁判字號】    95,親,10
【裁判日期】    950511
【裁判案由】    否認子女
【裁判全文】
臺灣板橋地方法院民事判決                95年度親字第10號
原      告  甲○○
被      告  乙○○
特別代理人  丙○○
上列當事人間請求否認子女事件，於民國95年4 月21日經言詞辯
論終結，本院判決如下：
    主      文
確認被告乙○○（民國94年11月8 日生）非黃惠敏自原告受胎所
生之婚生女。
訴訟費用由被告負擔。
    事      實
甲、原告方面：
一、聲明：如主文所示。
二、陳述：
（一）原告與黃惠敏（已於民國94年11月24日死亡）原係夫妻關
      係，同住於台北縣板橋市○○路62巷7 弄5之2號，惟因雙
      方感情不睦，自91年間二人即處於分房狀態，多年並未實
      質同居，雙方旋於94年8 月31日離婚。
（二）黃惠敏與原告分居之同時復與訴外人王清水認識、交往，
      進而於94年1 月間與王清水發生性關係，並自王清水受胎
      ，嗣於94年11月8 日產下一女即被告乙○○
（三）依被告94年11月8 日出生起回溯推算至受胎期間，當時原
      告與黃惠敏尚在婚姻關係存續中，依民法第1063條規定：
      「妻之受胎，係在婚姻關係存續中者，推定其所生子女為
      婚生子女」、「前項推定，如夫妻之一方能證明妻非自夫
      受胎者，得提起否認之訴。但應於知悉子女出生之日起，
      一年內為之」，推定被告為原告之婚生子女，惟黃惠敏在
      91 年間與原告已無同居之事實，且未有性關係，自然無
      法自原告受胎。另經原告帶同被告、王清水於本件審理中
      之95年3 月20日前往國立台灣大學醫學院附設醫院進行親
      子ＤＮＡ血緣關係比對試驗，結果顯示可以排除原告與被
      告之血緣關係，而王清水為被告之父親之機率為99.98156
      6 ％，無法排除其二人之血緣關係。是被告實非其生母黃
      惠敏自原告受胎所生之婚生女。爰提起本件否認子女訴訟
      ，請求確認被告非黃惠敏自原告受胎所生之婚生女。
三、證據：提出戶籍謄本二件、國立台灣大學醫學院附設醫院診
    斷證明書一紙暨血緣鑑定報告書二紙為證，並聲請訊問證人
    王清水。
乙、被告方面：
一、聲明：同意原告之請求。
二、陳述：
（一）對於本件原告主張之事實無意見，被告確係黃惠敏與訴外
      人王清水所生之子女。
（二）對於證人王清水之證詞及國立台灣大學醫學院附設醫院診
      斷證明書暨血緣鑑定報告書無意見。
     理      由
一、按對於無訴訟能力人為訴訟行為，因其無法定代理人或其法
    定代理人不能行使代理權，恐致久延而受損害者，得聲請受
    訴法院之審判長，選任特別代理人；特別代理人於法定代理
    人或本人承當訴訟前，代理當事人為一切訴訟行為，但不得
    為捨棄、認諾、撤回或和解，民事訴訟法第51條第一項、第
    四項定有明文。本件被告為94年11月8 日出生，此有其年籍
    資料在卷可稽，是被告無法獨立以法律行為負擔義務而欠缺
    訴訟能力，而原告為被告之婚生推定之父親，依民法第1086
    條規定雖為被告之法定代理人，惟被告之生母黃惠敏已於94
    年11月4日死亡，致被告無法定代理人行訴訟行為之代理權
    以及延遲訴訟將使之受損害，此有原告提出之戶籍謄本在卷
    可憑，而本件原告係以其女乙○○為被告，故有選任特別代
    理人之必要。茲原告已依民事訴訟法第五十一條規定，聲請
    本院為被告選任特別代理人，本院參酌丙○○係台北縣政府
    社會局社工，其主動就被告之權益予以關心、協助等一切情
    狀，爰於95年4 月21日當庭裁定准許，並選任丙○○為被告
    之特別代理人在案，是丙○○有代理被告為一切訴訟行為之
    權，合先敘明。
二、按關於認諾及訴訟上自認或不爭執事實之效力，於第589 條
    否認子女之訴，不適用之，民事訴訟法第594 條定有明文。
    本件被告於言詞辯論期日雖同意原告之請求並就原告主張之
    事實為自認，惟因否認子女之訴事關社會公益，係屬法院應
    依職權調查之事項，依據民事訴訟法之上開規定，被告此部
    分認諾與自認不生訴訟法上認諾或自認之效果，本院仍應依
    職權調查之。
三、原告主張其與黃惠敏原係夫妻關係，嗣於94年8 月31日離婚
    ，而黃惠敏於94年11月8 日分娩產下一女即被告乙○○之事
    實，業據其提出戶籍謄本二件為證，並經證人王清水到庭證
    述屬實（參見本院95年4 月21日言詞辯論筆錄），復為被告
    所自認，堪信為真實。
四、原告主張其與黃惠敏因感情不睦，自91年間二人即處於分房
    狀態，多年並未實質同居，且分居後即未有夫妻性生活，而
    黃惠敏復與訴外人丙○○交往，發生性關係，並自王清水受
    胎之事實，亦經證人王清水證述屬實（參見上開言詞辯論筆
    錄），復為被告所不爭執。綜上，原告主張其與黃惠敏於黃
    惠敏受胎懷有被告之期間並未同居之事實，堪信為真實。
五、原告主張其與被告乙○○、訴外人王清水於本案審理中之95
    年3 月20日前往國立台灣大學醫學院附設醫院進行親子ＤＮ
    Ａ血緣關係比對試驗，結果顯示可以排除原告與被告之血緣
    關係，而王清水為被告之父親之機率為99. 981566％，無法
    排除其二人之血緣關係之事實，業據原告提出國立台灣大學
    醫學院附設醫院診斷證明書一紙暨血緣鑑定報告書二紙為證
    。準此，經上開科學鑑定之結果，並參酌本院調查之結果，
    既已排除原告為被告之父親之親子血緣關係，自堪認原告主
    張被告非其生母黃惠敏自原告受胎所生，而係自第三人王清
    水受胎所生等情，要屬真實，堪以採信。
六、按「從子女出生日回溯第一百八十一日起至第三百零二日止
    為受胎期間」；「妻之受胎，係在婚姻關係存續中者，推定
    其所生子女為婚生子女」、「前項推定，如夫妻之一方能證
    明妻非自夫受胎者，得提起否認之訴。但應於知悉子女出生
    之日起，一年內為之」，民法第1062條第一項及同法第1063
    條第一項、第二項分別定有明文。經查，本件被告之生母黃
    惠敏於94年11月8 日產下被告之時，經回溯其受胎期間係在
    其與原告婚姻關係存續期間，依法雖應推定被告為原告與黃
    惠敏所生之婚生女，然如上所述，被告既非黃惠敏自原告受
    胎所生，原告於知悉被告出生之日起一年內提起本件訴訟，
    請求確認被告非黃惠敏自原告受胎所生之婚生女，於法洵屬
    有據，應予准許。
七、據上論結，本件原告之訴為有理由，爰依民事訴訟法第78條
    ，判決如主文。
中    華    民    國    95    年    5     月    11    日
                  家事法庭    法  官  郭光興
以上正本證明與原本無異
如不服本判決，應於判決送達後20日內向本院提出上訴狀
中    華    民    國    95    年    5     月    12    日
                              書記官  翁子婷


司法院資訊處製作；財團法人民間司法改革基金會備份。
